【裁判字號】    99,交抗,764
【裁判日期】    990906
【裁判案由】    聲明異議
【裁判全文】
臺灣高等法院臺中分院刑事裁定         99年度交抗字第764號
抗  告  人
即受處分人  甲○○
上列抗告人因聲明異議案件，不服臺灣南投地方法院中華民國99
年7月30日裁定（99年度審交聲字第262號），提起抗告，本院裁
定如下：
    主  文
抗告駁回。
    理  由
一、原裁定意旨略以：按汽車駕駛人，行車速度，超過規定之最
    高時速，或低於規定之最低時速，除有道路交通管理處罰條
    例第43條第1項第2款情形外，處1200元以上2400元以下罰鍰
    ，並記違規點數1點，同條例第40條、第63條第1項第1款定
    有明文；再機器腳踏車駕駛人行車速度超過規定之最高時速
    未滿20公里，在期限內繳納或到案聽候裁決者，處1200元罰
    鍰，亦為違反道路交通管理事件統一裁罰基準表所明定。本
    件異議人於99年2月2日20時15分許，駕駛車牌號碼HD8-900
    號重型機車，行經彰化縣芬園鄉省道臺14丁線4.5公里處，
    因「限速50公里，經測時速66公里，超速未滿20公里」之違
    規事由，為原舉發機關員警當場攔停，並經掣開彰警交字第
    I00000000號舉發違反道路交通管理事件通知單予以舉發等
    情，有上開舉發單一紙在卷可稽。雖異議人否認有何超速之
    違規行為，並以當時尚有二輛車於附近同行，員警恐誤判為
    伊超速；當時警方所設置之「前有測速取締」標示牌並非反
    光材質，無法明顯看出該標示牌；警方取締時並未開啟警示
    燈且將警車隱閉起來，突然出現攔停，可能生擦撞之危險等
    語置辯，然：(一)、交通警察掣單舉發違反道路交通管理處罰
    條例所列之違規事實，本質上為行政處分，係公務員基於職
    務上之權力，依法就特定之具體事件所為之具公法上效果之
    單方面行政行為，基於公務員為公法上行為具有公信力之原
    則，該行政行為當可被推定為真正。經證人即本件舉發員警
    許智皓、王英州分別到庭訊問後，證人二人對異議人當日違
    規情節及取締經過所為證述互相印證勾稽結果，異議人當時
    確有違規事實應堪認定。況徵諸證人許智皓、王英州係依法
    令執行公務之警員，其與異議人素昧平生，並無恩怨，實無
    捏造事實違法取締之理，而警察為維持秩序，取締違規駕車
    僅是依法執行職務，自無偏頗立場之必要，且警員屬司法警
    察人員之一份子，亦深切明白出庭作證具結後，應據實陳述
    之義務及如有偽證應受刑事處罰之嚴重後果，此外，其身為
    國家公務員，依法執行公務，自亦有相關行政責任及刑事責
    任可資擔保其行為之正當性。且證人許智皓、王英州前揭證
    述均經法官告知證人具結義務及偽證之處罰，命其朗讀結文
    並具結後，仍為上開證述，是其等所為證言，應屬真實可信
    。異議人於上述時、地，確有超速之違規，應可認定。(二)、
    證人許智皓、王英州均證述取締異議人車輛當時車流量不大
    ，證人王英州亦證稱：「（你當天所持的測速槍，測距離有
    多少？）有300、400左右，測速槍測速時如果我們瞄準的車
    輛進入測速槍可以使用距離範圍內測速槍會發出聲響，正確
    有效測速距離我不清楚，但是我依據測速槍的聲響來判斷是
    否可以有效測速」、「（如果有數臺車輛同時進入測速槍的
    有效測速範圍內，測速槍是否兩臺都可以測？）˙˙˙一次
    只有施測一臺車輛，測速槍有一個紅點，我將紅點對準要施
    測的車輛，在按下測速槍的板機後，測速槍會顯示該輛的時
    速，另外一臺沒有瞄準的車輛時速就不會顯示在測速槍上」
    、「（當時你用測速槍瞄準異議人機車時，異議人行駛的位
    置距離你們多遠？）約300公尺左右」等語明確。本件員警
    據以處分憑以判斷之儀器雷射測速儀，係經由經濟部標準檢
    驗局檢驗合格（檢定合格單碼為MOGB0000000），廠牌為App
    liedConcepts，規格為130 Hz非照相式，型號為STALKERLID
    AR，器號為LD078653之雷射測速儀，且該測速儀係由經濟部
    標準檢驗局於98年11月17日檢定合格，有效期限至99年11月
    30日止，此有經濟部標準檢驗局雷射測速儀檢定合格證書一
    紙附卷可憑，則本件舉發當時所使用之雷射測速儀仍在檢定
    合格有效期限內，是該雷射測速儀之準確性及正確性應值得
    信賴。且本件違規之舉發，執勤員警在執行取締超速時，係
    以單車鎖定測速，並無陳述所稱有他車並行超車情事，此亦
    有彰化縣警察局彰化分局99年3月10日彰警分五三字第09900
    08626號函文一份附卷可參。查本件舉發經過，係由員警進
    行定點測速，即員警以手持式雷射槍瞄準特定車輛偵測，經
    測得確有超速之事實後予以攔停製單舉發，是以此「單點單
    臺」之方式進行測速，其測得數據應不可能受其他往來車輛
    之影響，衡諸本件舉發員警係執行交通違規臨檢之勤務人員
    ，依其等對於雷射槍之操作經驗及違規舉發之判斷能力而言
    ，亦不致於對車輛之同一性產生誤認。綜上，足見本件並無
    異議人所質疑舉發員警對車輛之同一性及車速產生誤認誤判
    情事，足認異議人確有上揭違規行為無訛，至異議人所辯前
    詞，尚非可採。(三)、又汽車駕駛人之行為屬行車速度超過規
    定之最高速限或低於規定之最低速限之違規行為，採用固定
    或非固定式科學儀器取得證據資料證明者，於一般道路須至
    少於100公尺，於高速公路、快速公路須至少於300公尺前，
    明顯標示之，道路交通管理處罰條例第7條之2第3規定甚明
    。按前揭道路交通管理處罰條例第7條之2第3項要求舉發機
    關在取締地點前一定距離明顯標示之立法用意，不外表明科
    處違規人行政裁罰之終極目的乃在敦促駕駛人依行車速限駕
    駛，是以該規定僅用以提醒駕駛人依道路限速行駛，以期駕
    駛人在避免受罰之心理下，達到依行車速限駕駛進而維護行
    車安全之最大效益，尚非謂如有違反，駕駛人超速行駛之違
    規行為即應不罰；換言之，縱認舉發機關未在取締地點前一
    定距離明顯標示，然駕駛人本有按速限行駛之注意義務，不
    能因舉發機關未依規定明顯標示以提醒駕駛人注意，甚或駕
    駛人主張其並非故意超速即得免於違規受罰之行政責任。經
    查，經本院傳喚證人即本件舉發員警王英州到庭具結證稱：
    該舉發地點前方即彰南路5.5公里處設有1個「前有測速照相
    」警告標示，並有限速50公里的標示，這是固定的牌示並非
    活動的，可知本件舉發地點前「前有測速照相」及速限告示
    牌之設置，此並有卷附彰化縣警察局彰化分局99年3月10日
    彰警分五字第0990008626號函所附相片二張可資佐證，足見
    已依前揭道路交通管理處罰條例第7條之2第3項之規定，於
    取締地點100公尺前明顯標示，是該告示牌或速限之設置，
    不論形式或實質上，應已盡告知用路人依速限駕駛之作為義
    務，足以促請駕駛人注意不得違規行駛。基此，已足認異議
    人於上揭時、地，確有上揭違規行為無疑，已如前述，異議
    人所辯委無足採。(四)、至異議人辯稱執勤員警取締時並未開
    啟警示燈且將警車隱閉起來，突然出現攔停云云，惟經本院
    傳喚證人即本件舉發員警王英州到庭具結證稱：當天舉發所
    站的位置，有停放警用的車輛，且巡邏車就停放在所站的位
    置後方，當天警示燈沒有開，另外1組停放在對向車道旁邊
    ，該部警車有開警示燈；且員警之舉發事實經本院審查其舉
    發基礎事實本身並無違誤，則異議人既有前開違規行為，且
    該違規行為又非員警設計構陷或挑唆引誘所致，自不能以此
    執為免予處罰違規行為之理由。再按行車速度，應依標誌或
    標線之規定，超過規定之最高速限或低於規定之最低速限者
    即應受罰，此為保護用路人之安全所設，異議人既領有駕駛
    執照並駕車上路，自有隨時注意並遵守時速限制之義務，尚
    不得以執勤員警躲藏取締為由，異其法律評價，而得予任意
    違反。異議人所辯，顯屬推諉卸責之詞，不足以採信。綜上
    ，異議人於上開時、地確有上開違規行為，原處分機關依首
    揭規定裁處罰鍰1200元，並記違規點數1點，於法並無不合
    ，則本件異議為無理由，應予駁回等語。
二、抗告人即受處分人甲○○（下稱抗告人）抗告意旨略以：(一)
    、事發時有二臺車超過抗告人機車，故質疑警員係測到別臺
    車之車速，再將該超速的車速貫諸於抗告人。(二)、警告標示
    是以塑膠材質構成，再以線圈綁在鐵柱上，如此粗糙品質且
    無反光效果，且當時取締時間為晚上，顯屬隱匿性取締行為
    。(三)、取締當時警用車輛警示燈未開，有違警察人員駕車安
    全考核實施要點中第2條第2項規定。(四)、原裁定提及證人許
    智皓、王英州係依法令執行公務之警員，其與抗告人素昧平
    生，並無恩怨，實無捏造事實違法取締之理，然抗告人與員
    警素昧平生，無恩怨，亦無捏造事實之理。綜上，爰提起抗
    告請求撤銷原裁定，更為適當之裁定云云。
三、抗告意旨指摘之(一)、(二)、(四)各節，業經原審論述明確，已詳
    如前述。茲就抗告意旨(二)及(三)部分，補充說明於下：
(一)、按對於行車速度超過規定之最高速限或低於規定之最低速限
    之違規行為，採用固定或非固定式科學儀器取得證據資料證
    明者，於一般道路須至少於100公尺，於高速公路、快速公
    路須至少於300公尺前，明顯標示之，道路交通管理處罰條
    例第7條之2第2項第9款、第3項定有明文。查本件違規地點
    （彰化縣芬園鄉○○路4.5公里處、即彰化縣芬園鄉省道臺
    14丁線4.5公里處）屬一般道路，則測速儀器之警告標誌於
    100公尺前設置即屬符合規定，本件違規之違規地點之測速
    儀器前設置「前有測速照相」、速限「50」之警告標誌係在
    該路段5.5公里處（與違規地點相距1公里），此有原舉發機
    關所附取締本件違規當日所拍攝之「彰化縣芬園鄉○○路5.
    5K（往彰化市區方向）處設立之取締超速告示牌」照片足資
    佐證（交通部公路總局臺中區監理所南投監理站甲○○違反
    道路交通管理事件案卷附件3參照），再關於警告標誌是否
    明顯、明確部分，按標誌、標線、號誌應經常維護，保持清
    晰完整及有效性能；標誌牌面之大小，應以車輛駕駛人在適
    當距離內辨認清楚為原則，道路交通標誌標線號誌設置規則
    第7條第1項及同法第13條第1項分別定有明文，而判別標誌
    是否明顯、清晰，本應依一般用路人之客觀標準定之，非以
    個別駕駛人之主觀認知或感覺為斷。依上揭原舉發機關所附
    取締本件違規當日所拍攝之警告標誌照片以觀，上揭違規地
    點之測速儀前1公里設置之標示速限「50」警告標誌為白底
    紅圈黑色字體，而「前有測速取締」警告標誌則為黃底黑色
    粗體字，均至為清晰明顯，且設置位置與高度均屬適中，前
    方亦無足以阻擋駕駛人視線之障礙物或遮蔽物存在，並無抗
    告人主張標示不明顯之瑕疵存在。至警告標誌以何種方式固
    定，並不影響本件警告標誌已合規定設置之事實，此由抗告
    人於本院所提照片，亦顯示警告並無鬆脫等影響駕駛人視線
    之情形，可資佐證。是本件測速儀器之警告標誌設置符合上
    述規定，抗告人主張警告警告標誌是以塑膠材質構成，再以
    線圈綁在鐵柱上，如此粗糙品質且無反光效果，警告標誌設
    置不合規定等語，容有誤會。
(二)、抗告意旨雖以員警王英州於原審到庭證稱：當天舉發所站的
    位置，有停放警用的車輛，巡邏車就停放在所站的位置後方
    ，當天警示燈沒有開，另外一組停放在對向車道旁邊，該部
    警車有開警示燈等語（原審卷第22頁），主張有違警察人員
    駕車安全考核實施要點中第2條第2項規定「須啟用警示燈」
    云云，經查：當日執勤人員係依據彰化縣警察局彰化分局規
    劃之勤務時段執勤，有彰化縣警察局彰化分局99年3月10日
    彰警分五字第0990008626號函附卷可參（交通部公路總局臺
    中區監理所南投監理站甲○○違反道路交通管理事件案卷附
    件6-3參照），另按「警察人員駕車應遵守道路交通法規及
    下列規定：˙˙˙(二)執行下列非緊急任務時，得啟用警示燈
    ，但不得任意啟用警鳴器：1.執行專案勤務、路檢及重點巡
    邏任務˙˙˙」，警察人員駕車安全考核實施要點第2點第2
    項定有明文，前揭規定係規定「得」啟用警示燈，抗告意旨
    聲稱係規定「須」啟用警示燈，已非無疑，又該條文規定警
    察人員執行路檢時「得」啟用警示燈，所謂得啟用警示燈，
    並非強制規定，亦即啟用警示燈與否，執行專案勤務、路檢
    時之警察人員有自由斟酌之權，是抗告意旨以當時警用車輛
    警示燈未開，主張警察人員違法云云，即屬無據，而無可採
    信。
四、綜上所述，抗告人前揭駕駛重型機車超速之違規行為明確，
    原處分機關依道路交通管理處罰條例第40條、第63條第1項
    第1款等規定，裁處罰鍰1200元，並記違規點數1點，自無不
    合，原裁定因而駁回抗告人之聲明異議，亦無違誤。抗告人
    仍執前詞提起本件抗告，顯無理由，應予駁回。
據上論結，依道路交通案件處理辦法第26條，刑事訴訟法第412
條，裁定如主文。
中    華    民    國    99    年    9     月    6     日
            刑事第六庭    審判長法  官  李  文  雄
                                法  官  陳  如  玲
                                法  官  蔡 王 金 全
上列正本證明與原本無異。
不得再抗告。
                                書記官  金  珍  華
中    華    民    國    99    年    9     月    6     日

司法院資訊處製作；財團法人民間司法改革基金會備份。
